臺灣板橋地方法院交通事件裁定　　　 100年度交聲字第1490號
原處分機關　交通部公路總局臺北區監理所蘆洲監理站
異　議　人
即受處分人　黃美嬌
上列異議人即受處分人因違反道路交通管理處罰條例案件，不服
交通部公路總局臺北區監理所蘆洲監理站中華民國100 年4 月26
日北監蘆字第裁46-C00000000號裁決處分（舉發案號：新北市政
府警察局100 年2 月9 日北警交字第C00000000 號），聲明異議
，本院裁定如下：
    主  文
異議駁回。
    理  由
一、原處分意旨略以：異議人即受處分人黃美嬌於民國100 年2
    月9 日20時53分許，駕駛車號LC9-511 號普通重型機車，行
    經有燈光號誌管制之新北市○○區○○路與御史路之交岔路
    口，因有闖紅燈（紅燈左轉）之違規行為，經新北市政府警
    察局蘆洲分局成州派出所執勤員警攔停製單當場舉發，並查
    證屬實，爰依道路交通管理處罰條例第53條第1 項規定裁處
    罰鍰新臺幣1 千8 百元，並依同條例第63條第1 項第3 款（
    漏引第3 款）規定記違規點數3 點。
二、異議意旨略以：異議人當時是在成泰路綠燈尚未轉換為黃燈
    時跨越停止線，小心翼翼左轉進入御史路，並非紅燈強行左
    轉。該路口並未設置機車兩段式左轉號誌、標誌及標線，在
    該路口左轉進入御史路要留意前後左右車況，相對地需要較
    充裕的安全考量時間。依新北市政府警察局蘆洲分局函覆內
    容，舉發員警當時站立於御史路與西雲路之交岔路口，該處
    距離成泰路與御史路之交岔路口約有30公尺之遙，顯無法親
    眼目睹異議人何時駕車超越成泰路上之停止線及成泰路上雙
    向號誌燈號之情形。行政機關相對於一般人民，具有優勢地
    位，掌握較多調查方法，故行政機關應就一般人民符合行政
    罰之事實，負有盡到明晰、可信的舉證責任。本件經新北市
    政府警察局蘆洲分局兩次函覆，並未針對上述疑點為明確說
    明，顯未盡到明晰、可信的舉證責任云云。
三、按車輛面對圓形紅燈表示禁止通行，不得超越停止線或進入
    路口，道路交通標誌標線號誌設置規則第206 條第5 款第1
    目定有明文。汽車駕駛人，行經有燈光號誌管制之交岔路口
    闖紅燈者，處新臺幣1 千8 百元以上5 千4 百元以下罰鍰，
    並記違規點數3 點，道路交通管理處罰條例第53條第1 項、
    第63條第1 項第3 款規範甚明。除紅燈右轉行為，因道路交
    通管理處罰條例第53條第2 項定有較輕之罰則外，餘如闖紅
    燈直行、左轉彎或迴轉者，均依同條第1 項予以裁罰。
四、經查：
  (一)本件異議人即受處分人黃美嬌於100 年2 月9 日20時53分許
    ，駕駛車號LC9-511 號普通重型機車，行經有燈光號誌管制
    之新北市○○區○○路與御史路之交岔路口，因有闖紅燈（
    紅燈左轉）之違規行為，經新北市政府警察局蘆洲分局成州
    派出所執勤員警攔停製單當場舉發，嗣異議人提出申訴，經
    原處分機關函請新北市政府警察局蘆洲分局查證後，認定違
    規屬實，而依道路交通管理處罰條例第53條第1 項規定裁處
    罰鍰新臺幣1 千8 百元，並依同條例第63條第1 項第3 款（
    漏引第3 款）規定記違規點數3 點等情，此有新北市政府警
    察局舉發違反道路交通管理事件通知單、交通違規案件陳述
    書、新北市政府警察局蘆洲分局100 年3 月3 日新北警蘆交
    裁字第1000008306號、100 年4 月8 日新北警交裁字第1000
    013613號函、違反道路交通管理事件裁決書等影本附卷可稽
    。且經本院依職權傳喚證人即舉發員警張哲源到庭具結證述
    略以：當時我們在執行勤務，取締由新北市○○區○○路往
    御史路紅燈左轉的違規車輛，執勤位置距離成泰路與御史路
    口約有30公尺，異議人在紅燈時段騎車號LC9-511 號機車從
    成泰路左轉御史路，當時沒有其他車輛，只有異議人一輛機
    車竄出來，所以很明顯，且當時晚上號誌也很清楚。現場路
    口的時向是御史路綠燈，成泰路一定是紅燈，異議人當時騎
    機車竄出來時，我看到御史路的號誌已經是綠燈，且倒數讀
    秒已經是15秒，御史路的號誌變成綠燈是從26秒開始倒數，
    我跟我同事目擊很清楚就攔停告發，異議人當時沒有任何抗
    議的表示，有簽收舉發通知單。我會記得那麼清楚，是因為
    我習慣在舉發通知單的存根聯上寫上對向路口綠燈的倒數秒
    數，且異議人曾經申訴2 次，我有去看存根聯，所以才有印
    象。違規當時已經是晚上8 點53分，將近9 點，車輛不多等
    語（見本院100 年6 月1 日訊問筆錄第2 至4 頁），並提出
    現場圖1 紙、現場照片4 幀為證（見本院卷第27至29頁）。
    查證人張哲源是警察，依法執行交通稽查勤務，與異議人素
    不相識，彼此間無任何怨隙，衡情當無甘冒偽證罪責，設詞
    誣陷異議人之虞。且證人張哲源當時在場之目的，既在取締
    路口闖紅燈之違規行為，其對於該路口之燈號情形、相關車
    輛之行進動態，理應有特別之留意。兼酌本件案發時間係在
    晚上將近9 點，非屬交通尖峰時間，且員警當時所在位置，
    顯然可以清楚觀察判斷上開路口管制御史路行向的號誌，此
    由證人提出之上揭現場照片、異議人提出之現場照片（見本
    院卷第10頁）均足以認定，堪認證人應無觀察錯誤或誤認違
    規車輛之可能性。徵以異議人對於證人當庭提出之現場圖、
    所敘述之機車行進路線等均無意見，本院認為證人張哲源之
    上揭證詞應屬可採。再者，本件違規路口即新北市○○區○
    ○路與御史路之交岔路口，為「T 」字形路口，於成泰路、
    御史路之雙向車道上各設有1 個燈光管制號誌，衡諸一般事
    理，證人張哲源所謂：「路口的時向是御史路綠燈，成泰路
    一定是紅燈」等語，當無疑義。而證人張哲源明確證稱伊當
    時親睹御史路的號誌已經變為綠燈，且從26秒開始倒數至15
    秒之際，異議人始駕駛機車從成泰路通過路口左轉御史路，
    故於異議人通過成泰路之停止線時，管制成泰路之號誌應已
    呈現紅燈狀態，昭然若揭。至於證人張哲源所在位置，能否
    看到成泰路上之停止線，洵無礙其對於本件違規事實之正確
    判斷。準此，本件異議人當時駕駛機車，行經有燈光號誌管
    制之上開交岔路口，確有闖紅燈（紅燈左轉）之違規行為，
    堪予認定。異議人空言否認違規，尚難採信。
  (二)按執勤員警依法執行交通稽查勤務，交通法令並未要求恆須
    以錄影或照相方式採證，且現場狀況瞬息多變，違規態樣不
    一而足，倘要求員警一律均須以錄影或照相之證據方法，始
    得憑以舉發違規，此非但虛耗國家資源，且顯然違反道路交
    通行政具有之機動、迅速、多元特性，洵有害主管機關稽查
    不法、維護道路交通安全之行政目的。故執勤員警本乎個人
    之感官知覺，親自見聞客觀情狀所為之證述，亦屬合法之證
    據資料，倘經調查結果，認其證詞明確，無故意構陷及錯認
    誤判之虞，並具有相當之證明力者，本院據以認定違規事實
    成立，洵屬法之所許，附此敘明。
五、綜上所述，本件異議人駕駛機車於前揭時地，有闖紅燈（紅
    燈左轉）之違規行為，應可認定。執勤員警製單當場舉發，
    原舉發機關依道路交通管理處罰條例第53條第1 項規定裁處
    罰鍰新臺幣1 千8 百元，並依同條例第63條第1 項第3 款（
    漏引第3 款）規定記違規點數3 點，均屬有據。異議人執持
    前詞，對原處分機關所為之裁決處分聲明異議，核無理由，
    應予駁回。
六、爰依道路交通管理處罰條例第87條第2 項，道路交通事件處
    理辦法第18條，裁定如主文。
中    華    民    國   100    年    8     月    10    日
                  交通法庭  法  官  朱嘉川
以上正本證明與原本無異。
如不服本裁定應於送達後5 日內向本院提出抗告狀。
                            書記官  林伶芳
中    華    民    國   100    年    8     月    10    日